臺灣臺中地方法院民事判決
110年度重訴字第213號
原      告
即反訴被告  廖年國  
訴訟代理人  王朝璋律師              
複  代理人  廖煜堯律師
被      告
即反訴原告  王以誠  
訴訟代理人  李國豪律師
複  代理人  林苡茹律師
上列被告因過失傷害案件（本院109年度交簡字第404號），經原
告提起刑事附帶民事訴訟請求損害賠償（本院109年度交簡附民
字第76號），本院刑事庭裁定移送前來，本院於民國111年8月23
日言詞辯論終結，判決如下：
    主    文
被告應給付原告新臺幣貳拾貳萬陸仟零柒拾伍元，及自民國109
年9月15日起至清償日止，按年利率百分之五計算之利息。
原告其餘之訴駁回。
訴訟費用由被告負擔百分之三，餘由原告負擔。
本判決第一項得假執行。被告如以新臺幣貳拾貳萬陸仟零柒拾伍
元為原告供擔保後，得免為假執行。
原告其餘假執行之聲請駁回。
反訴被告應給付反訴原告新臺幣玖仟玖佰肆拾陸元，及自民國11
0年3月23日起至清償日止，按年利率百分之五計算之利息。
反訴原告其餘之反訴駁回。
反訴訴訟費用由反訴被告負擔百分之三 ，餘由反訴原告負擔。
本判決第五項得假執行。反訴被告如以新臺幣玖仟玖佰肆拾陸元
為反訴原告供擔保後，得免為假執行。
反訴原告其餘假執行之聲請駁回。
    事實及理由
甲、程序方面：
一、按適用刑事簡易訴訟程序案件之附帶民事訴訟，經裁定移送
    民事庭者，不問其標的金額或價額一律適用簡易程序；第2
    項之訴訟，案情繁雜或其訴訟標的金額或價額逾第1項所定
    額數10倍以上者，法院得依當事人聲請，以裁定改用通常訴
    訟程序，並由原法官繼續審理，民國110年1月20日修正後民
    事訴訟法第427條第2項第12款、第5項分別定有明文，前揭
    條文並於同年月22日生效施行。又按修正之民事訴訟法簡易
    訴訟程序，依本施行法第12條第10項公告施行後，於修正前
    已繫屬之事件，其法院管轄權及審理程序依下列之規定：㈠
    未經終局裁判者，適用修正後之規定；㈡曾經終局裁判者，
    適用修正前之規定，民事訴訟法施行法第4條之1亦有明定。
    本件原告刑事附帶民事起訴請求金額為新臺幣（下同）807
    萬6807元，原應適用通常程序審理，然因本件為刑事簡易訴
    訟程序案件之附帶民事訴訟，依修正後之民事訴訟法第427
    條第2項第12款規定，應依簡易訴訟程序審理，又本件於修
    正前即已繫屬本院，且於修正後尚未經終局裁判，依上開民
    事訴訟法施行法第4條之1第1款規定，原應改行簡易程序，
    惟原告另於110年3月31日以民事反訴答辯狀陳明本件訴訟標
    的金額顯已逾民事訴訟法第427條第1項所定額數十倍以上，
    聲請依民事訴訟法第427條第5項改用通常程序審理，被告亦
    於110年4月8日言詞辯論期日表示同意（見本院卷一第123、
    130頁），本院爰依上開民事訴訟法第427條第5項規定，改
    行通常訴訟程序，並依通常訴訟程序為裁判，先予敘明。
二、按被告於言詞辯論終結前，得在本訴繫屬之法院，對於原告
    及就訴訟標的必須合一確定之人提起反訴。反訴之標的，如
    專屬他法院管轄，或與本訴之標的及其防禦方法不相牽連者
    ，不得提起。反訴非與本訴得行同種之訴訟程序者，不得提
    起，民事訴訟法第259條、第260條第1項、第2項分別定有明
    文。所謂反訴之標的與本訴之標的及其防禦方法有牽連關係
    者，乃指反訴標的之法律關係與本訴標的之法律關係兩者之
    間，或反訴標的之法律關係與本訴被告作為防禦方法所主張
    之法律關係兩者之間，有牽連關係而言；即舉凡本訴標的之
    法律關係或作為防禦方法所主張之法律關係，與反訴標的之
    法律關係同一，或當事人雙方所主張之權利，由同一法律關
    係發生，或本訴標的之法律關係發生之原因，與反訴標的之
    法律關係發生之原因，其主要部分相同，均可認兩者間有牽
    連關係（最高法院95年度台上字第1558號裁定要旨參照）。
    經查，本件原告起訴主張遭被告騎乘機車不慎撞及，依侵權
    行為法律關係請求被告損害賠償，被告則以因前揭車禍被告
    亦受有損害，反訴請求原告賠償損害，核雙方所主張之權利
    ，係基於同一事件所衍生之爭執，兩訴言詞辯論之資料可相
    互利用，且對於當事人間紛爭之一次解決及訴訟經濟有利，
    亦無不得提起反訴之情形，揆諸前揭說明，被告提起反訴，
    於法尚無不合，應予准許。
三、按訴狀送達後，原告不得將原訴變更或追加他訴，但被告同
    意者，或減縮應受判決事項之聲明者，不在此限，民事訴訟
    法第255條第1項第1項、第3款分別定有明文。查原告起訴原
    聲明：「被告應給付原告807萬6807元，及自起訴狀繕本送
    達之翌日起至清償日止，按年息百分之五計算之利息。」（
    見本院109年度交簡附民字第76號卷，下稱附民卷第5頁），
    迭經原告先後於110年1月14日以民事準備(一)狀、111年5月
    17日民事辯論意旨狀、111年6月29日民事辯論意旨(二)狀減
    縮前揭金額為「203萬3539元」，被告於111年7月5日言詞辯
    論期日亦表示對原告前揭減縮聲明，沒有意見（見本院卷一
    第49頁、卷二第37、67、79頁），核與首揭規定相符，於法
    並無不合，應予准許。　
乙、實體方面：
壹、本訴部分：　　
一、原告起訴主張：被告於108年3月20日20時35分許，騎乘牌照
    號碼MNM-9503號普通重型機車，沿臺中市西屯區福雅路，由
    福雅路321巷往西林巷方向行駛，行經臺中市○○區○○路000號
    前時，本應注意車前狀況，竟疏未注意不慎撞及徒步沿上開
    路段行走之原告，原告因而受有頭部外傷併蜘蛛網膜下出血
    、右側第四肋骨骨折、右側脛骨骨折、前額撕裂傷10公分、
    右小腿挫傷血腫、前額、臉部、人中、下巴多處擦傷、疤痕
    皮膚纖維化等傷害（下稱系爭傷害）。為此，原告依民法第
    184條第1項前段、第193條第1項、第195條第1項等規定，請
    求被告就原告下列損害項目負賠償責任：
　㈠醫療費用：原告因系爭車禍受有系爭傷害，支出醫療費用7萬
    9280元。　
　㈡薪資損失：依澄清綜合醫院中港分院診斷證明書（見原證7﹚
    所載，原告因上述原因有頭痛頭暈之情形，需長期門診持需
    追蹤治療，宜休養6個月及避免粗重勞神工作，僅能從事輕
    便之工作。又原告自82年起即以分解豬肉後販售為業，且其
    勞工保險之投保薪資為4萬5800元（見本院卷一第63頁），
    是原告因系爭車禍受有薪資損失之日數應為住院期間11日（
    即108年3月20日急診入院迄至同年3月30出院，共11日），
    再加計前開原證7所示之醫囑休養6個月，合計6個月又11日
    。復以投保薪資4萬5800元計算，則原告不能工作之薪資損
    失部分為29萬1597元（即45800/30×11＋45800×6＝291597，小
    數點以下四捨五入）。
　㈢勞動能力減損之損害部分：原告因系爭車禍之發生導致頭部
    受傷，傷後仍有頭痛、頭暈之情形，且需避免粗重勞神之工
    作，依鈞院囑託中國醫藥大學附設醫院所為失能鑑定，原告
    永久失能百分比為9％。而原告係62年10月15日出生，依勞動
    基準法第54條第1款規定勞工強制退休年齡為65歲（即127月
    10月14日）。又原告出院後最快可於108年9月30日復工（即
    出院後休養6個月）起算至原告65歲止，尚有可勞動期間為
    自108年9月30日起算至127年10月14日止。而原告車禍受傷
    前薪資為4萬5800元，依霍夫曼計算式扣除中間利息，再乘
    以原告喪失勞動能力比例9％，則損失金額為66萬2662元｛45,
    800×l60.00000000＋(45,800×0.00000000)×(161.00000000－0
    00.00000000)＝7,362,909.00000000。其中160.00000000為
    月別單利(5/12)%第 228月霍夫曼累計係數，161.00000000
    為月別單利(5/12)%第229月霍夫曼累計係數，0.00000000為
    未滿一月部分折算月數之比例(14/30＝0.00000000)；7,362,
    909×9％＝662,662，小數點以下四捨五入｝。
　㈣精神慰撫金：原告因被告之侵權行為導致受傷，需進行手術
    、住院治療，並有頭痛頭暈之情形需長期門診追蹤治療，且
    要避免粗重勞神之工作，造成原告精神上極大之痛苦與不安
    ，而殘存之不適感，亦對原告造成精神上痛苦，爰請求賠償
    100萬元之精神慰撫金。
　㈤以上合計：203萬3539元。並聲明：⒈被告應給付原告203萬35
    39元，及自起訴狀繕本送達之翌日起至清償日止，按年息百
    分之五計算之利息。⒉願供擔保請准宣告假執行。　　　
二、對被告抗辯之陳述：
　㈠原告自82年起即以「分解豬肉後販售」為業，其投保薪資為4
    萬5800元，此有勞工保險被保險人投保資料表（見本院卷一
    第63頁）可稽。又觀諸原告前揭投保資料表之記載，其投保
    金額並非一成不變，而係歷經數次調整，顯見原告投保薪資
    4萬5800元乃確實反應其真正之薪資。其次，依經濟部商業
    司商業登記基本資料，原告係上石肉店之負責人，設有固定
    營業地點並以豬肉零售為業；另據媒體報載，參考行政院主
    計處截至107年8月底之統計資料，「生鮮肉類」攤販之年營
    收平均為379萬9000元，至於豬隻解剖作業員之月薪則達7萬
    元，縱為肉攤助手或豬肉分切人員，月薪亦在3萬5000元至3
    萬8000元間，原告既為肉攤自營業者，其以投保薪資4萬580
    0元作為其薪資之認定標準，應屬允當。
　㈡原告因108年3月20日與被告間發生系爭車禍事故，受有「頭
    部外傷併蜘蛛網膜下出血、右側第四肋骨骨折、右側脛骨骨
    折」等傷害，於同日被送往澄清綜合醫院中港分院急診後入
    住加護病房，原告雖於108年3月30日辦理出院，惟原告自出
    院後仍反覆發生頭痛、頭暈等情形，醫師除囑言宜避免粗重
    勞神之工作，僅能從事輕便之工作外，尚需長期門診追蹤治
    療（參原證7），故原告乃持續於108年4月2日、108年4月9
    日、108年4月16日、108年4月23日、108年4月30日、108年5
    月14日、108年5月28日、108年6月11日、108年6月25日、10
    8年7月9日、108年7月23日、108年8月6日、108年8月27日、
    108年9月17日、108年10月8日、110年1月12日、110年3月30
    日、110年4月13日到該院神經外科回診（參原證12），原告
    並被診斷為創傷性之蛛網膜下出血、腦震盪後症候群。又原
    告自澄清綜合醫院中港分院出院後，仍反覆發生頭痛、頭暈
    等情形，因前揭症狀未能緩解且業已影響其工作生計與日常
    生活，原告遂又前往衛生福利部彰化醫院神經內科接受治療
    。原告於108年10月23日、108年11月21日、108年12月19日
    、109年1月16日、109年2月13日、109年4月30日、109年6月
    18日到該院神經內科治療前揭症狀，原告被診斷為創傷性蜘
    蛛網膜下出血，伴有意識喪失之後遺症、失眠、陣發性眩暈
    與頭痛，醫師並囑言需門診長期藥物治療。顯見原告傷後之
    頭痛、頭暈病況與系爭車禍有關，且原告穩定接受治療，要
    無延誤治療之情形。
　㈢系爭事故發生路段之限速為50公里/小時（見臺灣臺中地方檢
    察署108年度偵字第27330號，第111頁），被告於接受警詢
    時即自承系爭事故發生當下業已超速（前揭偵字卷第23頁）
    ，與道路交通安全規定所揭示之限速要求尚有未合。惟臺中
    市車輛行車事故鑑定委員會之鑑定意見及覆議意見卻漏未斟
    酌此節，是否可供本件肇責判斷之參考，不無疑問。如鈞院
    仍認原告應負肇事主因之責任，則原告之過失比例以6成計
    算，即被告應付4成之肇責。　　
三、被告則以：
　㈠原告雖提出原證7所示診斷證明書主張因系爭車禍事故受有無
    法工作損失，然原告在109年9月14日刑事附帶民事起訴狀中
    ，並無提及受有該損失，故該工作損失，不僅自始未實際存
    在，亦非刑事附帶民事起訴之範圍。又原告係於110年1月14
    日追加請求6個月之不能工作之損失27萬4800元，迄至111年
    6月28日，才又追加11天（住院期間）之工作損失1萬6797元
    ，顯然已逾2年時效期間而消滅，被告自得主張時效抗辯。
    退萬步言，倘鈞院仍認原告受有6個月又11天的薪資損失，
    則依照卷附財政部中區國稅局臺中分局111年6月1日中區國
    稅臺中綜所字第1110155428號函所示，原告108年度並無辦
    理綜合所得稅結算申報，顯見原告當年度的所得，在扣除免
    稅額（88000元）、標準扣除額 (120000元）、薪資所得特
    別扣除額（200000元）後應為0，故無辦理綜合所得稅結算
    申報，足見，原告當年度的總所得應未超40萬8000元（8800
    0＋120000＋200000＝408000），其每月薪資亦應未超過3萬400
    0元（408000/12＝34000），而介於基本工資23100元至34000
    元之間，是被告認應以中間值28550元計算其每月薪資｛即(2
    3100＋34000)/2＝28550｝，較為合理。故原告所受6個月又11
    天的薪資損失應為18萬1768元【即28550/30×11＋28550×6＝18
    1768，小數點以下四捨五入】。
　㈡關於原告請求被告給付勞動能力減損66萬2662元部分：
　　⒈依目前症狀記載，原告係自述車禍後仍有反覆頭暈、眩暈
      、頭痛之情況，及自述仍在家休養、尚未復工等情，此明
      顯與理學檢查所載「步態無明顯異常」、「神經學檢查無
      明顯異常」、「右足關節活動角度無明顯受限」等情互相
      矛盾，亦與「右側下肢稍有壓痛」無關。足徵原告所自述
      之目前症狀云云，實堪懷疑，顯非實在？亦未達「永久性
      失能」之程度。
　　⒉又鑑定報告診斷認定原告所受病症為頭部外傷併蜘蛛膜下
      出血、右腔第四肋骨骨折、右側脛骨骨折。然依照理學檢
      查所載「步態無明顯異常」、「神經學檢查無明顯異常」
      、「右足關節活動角度無明顯受限」等情， 可知原告所
      受「右腔第四肋骨骨折、右側脛骨骨折」傷害，業已治癒
      。至於「頭部外傷併蜘蛛膜下出血」，既然早已在車禍後
      第一時間發現，依照目前的醫學技術水平，本得早期診斷
      、早期治療，預後亦可達良好的狀態。是原告若有延誤就
      醫或延誤治療，自不得歸咎於被告。
　　⒊縱若原告受有勞動能力減損，原告既自承其自82年起，開
      始在黃昏市場以分解豬肉販售為業，亦即從屠宰場購買已
      電宰之豬隻，並將其豬肉分解後販售於第三人，是原告顯
      然並無固定薪資收入，故原證8所示之原告勞保投保單位
      有上石肉店及臺中市屠宰職業工會，顯然均非原告之雇主
      ，而係原告所自營；又參照原證8之勞保投保資料表所示
      ，原告在102年7月1日起至106年2月22日期間，投保薪資
      為2萬1900元，但在106年2月23日投保薪資卻又更改為4萬
      5800元，益徵其上投保薪資，確實與其真實之收入不盡不
      符。準此，被告認為應參酌受侵害前之身體健康狀態、教
      育程度、專門技能、社會經驗等因素，以當時基本工資每
      月2萬3100元計算勞動能力減損金額，較為合理。
　　⒋原告自108年9月30日起至強制退休年齡65歲，應尚有19年
      又14日可勞動時間，依霍夫曼式計算法扣除中間利息核計
      其金額為311萬3625元。準此，原告所受之勞動能力減損9
      ％之金額應為28萬0226元（即3,113,625×9％＝280226）。
　㈢本件兩造就系爭車禍之發生，均有過失，且原告為肇事主因
    ，被告僅為肇事次因，又原告所受損害輕微，參酌雙方 之
    身分資力，原告認為被告請求100萬元慰撫金，確實過高，
    而以15萬元為適當。
　㈣末查，原告對於其因過失行為導致本件車禍發生，造成被告
    受有傷害之犯行，業已坦承犯罪，並經臺灣臺中地方法院10
    9年度交簡上字第330號刑事判決駁回原告上訴確定在案，且
    依臺中市車輛行車事故鑑定委員會鑑定意見及鈞院卷附台中
    市交通事件裁決處所檢附台中市車輛行車事故鑑定覆議委員
    會覆議意見書，可知原告為肇事主因，被告為肇事次因，惟
    上開鑑定意見尚未考量原告係酒醉行走之情形，即已認定原
    告應負擔肇事主因，依舉輕以明重原則，若再考量原告係酒
    醉行走穿越道路之情事，則應認原告負擔更重的過失責任。
    為此，依民法第217條規定，主張兩造的過失比例，應由原
    告負擔百分之80之過失責任，被告負擔百分之20之過失責任
    ，方才合理。
　㈤並聲明：⒈原告之訴駁回。⒉願供擔保准宣告免為假執行。
四、本件兩造間不爭執之事項：
  ㈠被告於108年3月20日20時35分許，騎乘牌照號碼MNM-9503號
    普通重型機車，沿臺中市西屯區福雅路，由福雅路321巷往
    西林巷方向行駛，行經臺中市○○區○○路000號前時，本應注
    意車前狀況，並隨時採取必要之安全措施，且依當時天候為
    晴、夜間有照明、視距良好、路面乾燥、無缺陷、無障礙物
    之柏油路面，並無不能注意之情形，竟疏未注意及此而貿然
    前行，適原告徒步沿上開路段行走，行經臺中市○○區○○路00
    0○0號前，欲由西南往東北方向穿越該道路時，本應注意行
    人欲穿越道路時，應經由行人穿越道通過道路，且應隨時注
    意左右有無來車，不得任意穿越道路，原告因疏未注意及此
    ，即貿然穿越道路，被告所騎乘之上開機車遂與原告發生碰
    撞，原告因而受有頭部外傷併蜘蛛網膜下出血、右側第四肋
    骨骨折、右側脛骨骨折、前額撕裂傷10公分、右小腿挫傷血
    腫、前額、臉部、人中、下巴多處擦傷、疤痕皮膚纖維化等
    傷害。
  ㈡原告因系爭車禍事故支出醫療必要費用7萬9280元。
  ㈢原告在肇事前有飲酒，肇事後經警方抽氣檢測有酒精反應。
  ㈣原告已依強制汽車責任保險法領取6萬5114元之強制險理賠。
  ㈤本件依中國醫藥大學附設醫院於111年2月7日回覆之鑑定意見
    書，原告永久失能百分比為9％。
  ㈥本件經臺中市車輛行車事故鑑定覆議委員會於111年1月7日之
    鑑定覆議意見，認原告於一百公尺範圍內設有行人穿越道、
    且劃有分向限制線路段，不當穿越道路，為肇事主因；被告
    駕駛普通重型機車，於劃有分向限制線路段，未注意車前狀
    況，適採安全措施，為肇事次因。
五、本件兩造間爭執之所在厥為：
  ㈠原告請求因系爭事故受傷致無法工作損失為29萬1597元，有
    無理由？
  ㈡原告請求被告給付勞動能力減損66萬2662元，有無理由？
  ㈢原告請求被告給付精神慰撫金100萬元，有無理由？
  ㈣就系爭事故，兩造應負擔之過失比例為何？
六、本院得心證之理由：　　
  ㈠本件原告主張被告騎乘上開機車行經臺中市○○區○○路000號前
    時，本應注意車前狀況，竟疏未注意及此而貿然前行，不慎
    撞及徒步沿上開路段行走欲穿越道路之原告等情，業據本院
    調取臺灣臺中地方檢察署108年度偵字第27330號偵查卷宗、
    本院109年度交簡字第404號刑事卷宗等宗查明屬實可稽；又
    原告因系爭車禍事故受有頭部外傷併蜘蛛網膜下出血、右側
    第四肋骨骨折、右側脛骨骨折、前額撕裂傷10公分、右小腿
    挫傷血腫、前額、臉部、人中、下巴多處擦傷、疤痕皮膚纖
    維化等傷害（下稱系爭傷害），此有澄清綜合醫院中港分院
    診斷證明書影本1紙在卷可稽（見本院109年度交簡附民字第
    76號卷，下稱附民卷，第9頁）。再參酌本院調取之前揭刑
    事偵查卷、刑事審卷內附之道路交通事故調查報告表、現場
    照片，以及被告於前揭警訊、偵查、審理中之陳述，本件車
    禍係因被告騎乘普通重型機車，本應注意車前狀況，並隨時
    採取必要之安全措施，且依當時天候為晴、夜間有照明、視
    距良好、路面乾燥、無缺陷、無障礙物之柏油路面，並無不
    能注意之情形，竟疏未注意及此而貿然前行之過失行為所導
    致，且此與原告所受前揭傷害之結果間具有相當因果關係，
    亦堪認定；又被告已因本件車禍觸犯過失傷害之罪行，並經
    本院刑事庭以109年度交簡字第404號刑事判決判處拘役30日
    在案，嗣經原告請求檢察官提起上訴，業經本院109年度交
    簡上字第330號刑事判決駁回上訴而告確定，此有上開刑事
    判決書各1份附卷可稽。且被告對於原告主張之前開事實，
    亦不爭執，是原告前開事實之主張，自堪信為真實。
  ㈡按因故意或過失，不法侵害他人之權利者，負損害賠償責任
    ；汽車、機車或其他非依軌道行駛之動力車輛，在使用中加
    損害於他人者，駕駛人應賠償因此所生之損害；不法侵害他
    人身體、健康者，對於被害人因此喪失或減少勞動能力，或
    增加生活上之需要時，應負損害賠償責任；不法侵害他人之
    身體、健康、名譽、自由、信用、隱私、貞操，或不法侵害
    其他人格法益而情節重大者，被害人雖非財產上之損害，亦
    得請求賠償相當之金額。民法第184條第1項前段、第191條
    之2前段、第193條第1項、第195條第1項前段分別定有明文
    。本件被告因前揭過失不法侵害原告身體、健康之行為，對
    於原告自應負損害賠償責任。
  ㈢茲就原告請求之項目及金額，是否應予准許，分述如下：
　　⒈醫療費用7萬9280元，業據原告提出澄清綜合醫院中港分院
      收費證明（見本院卷一第57、59頁），復為被告所不爭執
      （見本院卷二第80頁），是原告此部分之請求，核屬必要
      且洵屬有據，應予准許。
　　⒉無法工作之損失：
　　　①原告因本件車禍受有系爭傷害等情，為兩造所不爭執，
        且依澄清綜合醫院中港分院110年1月12日診斷證明書之
        「醫師囑言」欄記載：「病患因上述原因有頭痛頭暈之
        情況需長期門診持續追蹤治療，宜休養6個月及避免粗
        重勞神之工作，僅能從事輕便之工作，症狀固定。宜門
        診持續追蹤治療。」等語（見本院卷一第61頁），而原
        告原係在黃昏市場以分解豬肉販售為業，因車禍受傷無
        法痊癒，休養期間無法從事勞力性質之工作，自有因車
        禍受傷6個月不能工作之薪資損失。
　　　②按民法第197條第1項前段所謂知有損害，即知悉受有何
        項損害而言，至對於損害額則無認識之必要，故以後損
        害額變更而於請求權消滅時效之進行並無影響。如損害
        係本於一次侵權行為而發生，且就發生侵權行為當時之
        一般社會經驗法則及經由醫學專業診斷，被害人有本於
        該侵害之事實加以預見相關連之後遺損害之可能者，縱
        使最後損害程度及其數額確定時，距侵權行為發生當時
        已有相當時日，亦應以被害人最初知有損害之時起算消
        滅時效（最高法院98年度台上字第2377號判決參照）。
        原告於108年3月20日因系爭車禍住院迄至同年月30日出
        院，原告當時已知悉其住院之期間無法工作，故縱原告
        受有無法工作之損失，原告於108年3月30日出院時應已
        知悉其受有該11日無法工作之損失，原告遲至於111年6
        月29日方追加此11日部分之無法工作損失，顯已罹於民
        法第197條規定2年請求權時效，是被告以原告此部分請
        求已罹於請求權時效消滅，拒絕給付，核屬有據。
　　　③又原告主張其月薪應以其每月勞工保險之投保薪資4萬58
        00元計算工作損失，此為被告所否認，並以前揭情詞置
        辯。經查，原告於系爭事故前，以上石肉店為投保單位
        ，投保薪資為4萬5800元，有卷附投保資料表（明細）1
        紙為憑（見本院卷一第63頁），惟依稅務電子閘門所得
        調件明細表所示（見本院卷一證物袋），原告於107至1
        08年均未就上開上石肉店申報營業所得，且原告
　　　　自103年至108年皆未辦理綜合所得稅結算申報等情，亦
        有財政部中區國稅局臺中分局111年6月1日中區國稅臺
        中綜所字第1110155428號函在卷可稽，又原告並未受僱
        於他人，則無從以原告提出之上開投保資料，證明其實
        際勞動能力所得金額，且原告亦未能提出其他資料以證
        其每月有4萬5800元之收入，是原告主張以其勞保投保
        金額作為計算每月工作收入之基準，礙難憑採。本院審
        酌原告為自營豬肉攤商，依一般身體健康之人在通常情
        況下可從事工作取得最低基本工資，再酌以原告在系爭
        車禍發生年度即108年度並無辦理綜合所得稅結算申報
        ，則原告當年度的所得，在扣除免稅額（88000元）、
        標準扣除額 (120000元）、薪資所得特別扣除額（2000
        00元）後當為0，故無辦理綜合所得稅結算申報，顯見
        原告當年度的總所得應未超40萬8000元（即88000＋1200
        00＋200000＝408000），則其每月薪資亦應未超過3萬400
        0元（即408000/12＝34000），而介於基本工資2萬3100
        元至3萬4000元之間，是被告抗辯應以中間值2萬8550元
        計算其每月薪資【即(23100＋34000)/2＝28550】，核屬
        公允，則原告得請求賠償不能工作之損失為17萬1300元
        （即28,550×6＝171,300），逾此範圍之請求，不應准許
        。
　　⒊勞動能力減損：
　　　①原告主張因系爭傷害乃持續於108年4月2日、108年4月9
        日、108年4月16日、108年4月23日、108年4月30日、10
        8年5月14日、108年5月28日、108年6月11日、108年6月
        25日、108年7月9日、108年7月23日、108年8月6日、10
        8年8月27日、108年9月17日、108年10月8日、110年1月
        12日、110年3月30日、110年4月13日到澄清綜合醫院中
        港醫院神經外科回診，並被診斷為創傷性之蛛網膜下出
        血、腦震盪後症候群。又原告自澄清綜合醫院中港分院
        出院後，仍反覆發生頭痛、頭暈等情形，因前揭症狀未
        能緩解且業已影響其工作生計與日常生活，原告遂又赴
        衛生福利部彰化醫院神經內科接受治療。原告於108年1
        0月23日、108年11月21日、108年12月19日、109年1月1
        6日、109年2月13日、109年4月30日、109年6月18日到
        該院神經內科治療前揭症狀，原告被診斷為創傷性蜘蛛
        網膜下出血，伴有意識喪失之後遺症、失眠、陣發性眩
        暈與頭痛，醫師並囑言需門診長期藥物治療。顯見原告
        傷後仍就系爭傷害持續治療，系爭傷害後遺症狀之頭痛
        、頭暈病況應認與系爭車禍有關。
　　　②其次，本件經兩造同意後送請中國醫藥大學附設醫院鑑
        定，該院於111年2月7日院醫行字第1110001587號函檢
        送之該院鑑定意見書，鑑定結果為：「此病人於108年3
        月20日受傷，經治療後，於110年12月間至本院門診接
        受評估，依據醫理推論，未來可能達到的醫療改善較為
        有限。此病人以《美國醫學會永久性障害評估指南》估算
        之全人障礙評比為基準在根據《加州永久性失能評估準
        則》，依序調整未來收入能力（future earning capaci
        ty,FEC）降低、職業調整、年齡調整後的到永久失能評
        比…永久失能百分比：考量病情與客觀檢查結果，並斟
        酌其從事之職業與年齡，永久失能百分比為9％。亦即因
        此事故所受傷勢，而喪失或減少勞動能力程度之比率為
        9％」等語（見本院卷二第371、373頁﹚。
　　　③按當事人間以合意就特定訴訟標的所為關於如何確定事
        實，或以何種方法確定事實之證據方法，謂之證據契約
        （最高法院88年度台上字第1122號判決意旨參照）。鑑
        定為一種調查證據方法，所得結果係供作法院依自由心
        證判斷事實真偽之證據資料。當事人就其可處分之事項
        ，對於鑑定人之人選、鑑定結果及於事實認定之效力，
        本得於起訴前以證據契約之形式為約定、於證據保全程
        序中依民事訴訟法第376條之1第1項規定成立協議，或
        於訴訟進行中依同法第326條第2項前段、第270條之1第
        1項第3款規定達成指定合意或爭點簡化協議（最高法院
        98年度台上字第1131號判決意旨參照）。查本件既經兩
        造同意後囑託中國醫藥大學附設醫院為鑑定機關，衡其
        性質，上開合意即為證據契約，就其鑑定之結果，自有
        拘束雙方當事人之效力。且本院審酌中國醫藥大學附設
        醫院為醫學中心及教學醫院，為具高度醫療專業之醫療
        機構，並經常接受司法機關委託為勞動能力減損之鑑定
        ，應熟稔鑑定之程序、規範及判斷標準，且就本件訴訟
        無利害關係，應無刻意偏坦一造之可能，所為上開鑑定
        意見應屬可採，並據為本院裁判之基礎。是以依前揭鑑
        定之結果可知就原告於系爭車禍受有系爭傷害後出現之
        永久失能百分比為9％。　　　　
　　　④綜上，本件原告減少之勞動能力損失，係以月薪2萬8550
        作為原告之每月薪資，再乘以減損比例9％，一年則為3
        萬0834元（28550×12×9％＝30834），故依霍夫曼式計算
        法扣除中間利息，核計其金額為42萬0049元【計算式：
        30,834×13.00000000+(30,834×0.00000000)×(14.00000
        000-00.00000000)=420,049.00000000000。其中13.000
        00000為年別單利5%第19年霍夫曼累計係數，14.000000
        00為年別單利5%第20年霍夫曼累計係數，0.00000000為
        未滿一年部分折算年數之比例(14/365=0.00000000)。
        採四捨五入，元以下進位】。故原告主張被告應給
        付其勞動能力減損部分之損失於42萬0049元之範圍內
        ，為有理由，應予准許，逾此部分之請求，即屬無據，
        不應准許。
　　⒋精神慰撫金：按慰藉金之賠償須以人格權遭遇侵害，使精
      神上受有痛苦為必要，其核給之標準固與財產上損害之計
      算不同，然非不可斟酌雙方身份、資力與加害程度，及其
      他各種情形核定相當之數額，業經最高法院51年台上字第
      223號裁判要旨闡釋甚明。故所謂「相當」，自應以實際
      加害情形與其損害是否重大及被害人之身份、地位與加害
      人之經濟情況等關係定之。查原告確因本件車禍事故，而
      受有系爭傷害。次查，原告係從事分解豬肉工作，107年
      所得為10萬0218元、108年所得12萬0042元，另有房屋、
      土地及投資，財產總額1408萬3500元；而被告目前就讀大
      學，107年度所得27萬8318元、108年度所得26萬8456元，
      名下無恆產等情，業據兩造於本院審理時分別陳明在卷，
      復有本院依職權於稅務電子閘門資料庫所查詢之兩造財產
      所得資料查詢表各1份在卷可稽，並為兩造所不爭執。本
      院斟酌原告所受傷害程度，及受有9％之勞動能力喪失，受
      傷後仍須固定回診情形、兩造之身份、地位、經濟能力，
      認原告請求賠償精神慰撫金100萬元，尚屬過高，而應核
      減為30萬元為適當。
　　⒌綜上所述，原告因本件車禍事故得向被告請求之損害賠償
      ，共計應為97萬0629元【即醫療費用7萬9280元＋工作損失
      17萬1300元＋減少勞動能力之損害42萬0049元＋精神慰撫金
      30萬元＝97萬0629元】。
  ㈣又按給付有確定期限者，債務人自期限屆滿時起，負遲延責
    任。給付無確定期限者，債務人於債權人得請求給付時，經
    其催告而未為給付，自受催告時起，負遲延責任。其經債權
    人起訴而送達訴狀，或依督促程式送達支付命令，或為其他
    相類之行為者，與催告有同一之效力。民法第229條第1項、
    第2項分別定有明文。又遲延之債務，以支付金錢為標的者
    ，債權人得請求依法定利率計算之遲延利息。但約定利率較
    高者，仍從其約定利率。應付利息之債務，其利率未經約定
    ，亦無法律可據者，週年利率為百分之五。民法第233條第1
    項、第203條亦有明定。本件原告對被告之損害賠償債權，
    核屬無確定期限之給付，自應經原告之催告而未為給付，被
    告始負遲延責任。是原告請求自起訴狀繕本被告之翌日（即
    109年9月15日，見本院附民卷第5頁）起至清償日止，按年
    息百分之五計算之利息，核無不合。
　㈤又損害之發生或擴大，被害人與有過失者，法院得減輕賠償
    金額，或免除之；重大之損害原因，為債務人所不及知，而
    被害人不預促其注意或怠於避免或減少損害者，為與有過失
    ；前二項之規定，於被害人之代理人或使用人與有過失者，
    準用之；民法第217條著有明文。另該條項規定之目的，在
    謀求加害人與被害人間之公平，故在裁判上法院得以職權減
    輕或免除之（參見最高法院85年台上字第1756號裁判要旨）
    。經查，本件原告就系爭車禍亦有不當穿越道路之情事，並
    為肇事主因之疏失，此有臺中市車輛行車事故鑑定委員會中
    市車鑑0000000案鑑定意見書及臺中市交通事件裁決處111年
    1月13日中市交裁管字第1100097470號函附覆議意見書、臺
    中市政府警察局道路交通事故初步分析研判表及談話筆錄在
    卷可稽（見本院卷第221-223、361-365頁），本院審酌上情
    認原告與被告應各負百分之70、30之過失責任比例為適當，
    即減輕被告賠償金額百分之70，是本件原告得請求被告之賠
    償金額應29萬1189元（97萬0629元×0.3＝29萬1189元，元以
    下四捨五入）。至於原告另陳稱前揭行車事故鑑定漏未斟酌
    被告有超速乙節，是否可供本件肇責判斷之參考，不無疑問
    云云，然查，依卷附臺中市交通事件裁決處111年1月13日中
    市交裁管字第1100097470號函附覆議意見書伍、肇事分析：
    二、佐證資料㈡①既有記載被告陳稱「肇事時車速50幾公里/
    小時」等語，顯見該鑑定意見已有就被告當時車速納入本件
    行車事故鑑定之考量內容，是原告此部分主張，殊乏憑據，
    不足採憑。
　㈥末按保險人依本法規定所為之保險給付，視為被保險人損害
    賠償金額之一部分；被保險人受賠償請求時，得扣除之。強
    制汽車責任保險法第32條定有明文。是強制汽車責任保險之
    被保險人於該範圍內之損害賠償責任即因而解免。查本件原
    告業已領取汽車強制責任險之保險金6萬5114元，此為兩造
    所不爭執，已如前述，是此部分金額應予扣除。從而，原告
    得請求被告給付之金額為22萬6075元（即291,000－00000＝22
    6,075）。
七、綜上所述，本件原告依民法侵權行為之規定請求被告給付22
    萬6075元，及自109年9月15日起至清償日止，按年息百分之
    五計算之利息之範圍內，為有理由，應予准許；逾此部分之
    請求，尚乏依據，應予駁回。
八、本件原告勝訴部分，係命給付金額未逾50萬元之判決，應依
    民事訴訟法第389條第1項第5款規定，依職權宣告假執行。
    另被告陳明願供擔保，請准宣告免為假執行，經核尚無不合
    ，爰酌定相當擔保金額准許之。
九、本件判決事證已臻明確，兩造其餘攻防方法及訴訟資料，經
    本院斟酌後，核與判決結果不生影響，故不另逐一論述，併
    此敘明。　　　　
貳、反訴部分：
一、反訴原告起訴主張：
　㈠反訴被告對反訴原告之侵權行為事實詳如臺灣臺中地方檢察
    署108年度偵字第27330號、鈞院109年度交簡字第404號刑事
    簡易判決所示。反訴被告對反訴原告所為過失侵權行為係屬
    侵害反訴原告權利，且屬違反保護他人之法律，致反訴原告
    受有損害，反訴原告自得依民法第184條第1項前段、第2項
    、第193條第1項及第195條第1項前段規定，向反訴被告請求
    下列賠償：
　　⒈醫藥費用：反訴原告目前已支出1827元。
　　⒉機車維修費1萬2150元：反訴原告所有機車因本件車禍共  
      支出1萬2150元之維修費。
　　⒊增加生活上支出之必要費用1萬1200元：因反訴原告受傷無
      法騎車，需請母親接送至醫院換藥及照顧，所產生的交通
      費用及照顧費用每日約800元，共需人工敷料換藥兩週合
      計1萬1200元（800×l4＝11200元）。
　　⒋非財產上損害賠償：反訴原告目前尚在大學就讀中，因本
      件車禍驚嚇過度導致經常恍神、頭暈、注意力不集中，依
      反訴原告所受傷害、痛苦程度、雙方經濟社會地位，爰請
      求40萬元為適當。
　㈡以上合計：42萬5177元。並聲明：⒈反訴被告應給付反訴原告
    42萬5177元，及自反訴起訴狀繕本送達之翌日起至清償日止
    ，按年息百分之五計算之利息。⒉願供擔保請准宣告假執行
    。　　　
二、反訴被告對於反訴原告請求之金額意見如下：
　㈠對反訴原告支出醫療費用1827元不爭執。惟反訴原告就系爭
    機車所請求之修復費用部分，因系爭機車為84年4月出廠，
    已超過3年之耐用年限，依最高法院86年度台上字第194號民
    事判決意旨，應扣除折舊，較合乎公平原則。另反訴原告主
    張增加生活上支出之必要費用1萬1200元部分，反訴原告之
    診斷證明書醫囑，雖記載反訴原告有需使用人工敷料換藥至
    少2週，然醫師囑言並未提及反訴原告不宜騎車或移動應由
    他人協助代步，故此處之交通費用及照顧費用，應由反訴原
    告舉證說明之，至於精神慰撫金部分，反訴原告請求40萬元
    顯屬過高等語。
　㈡並聲明：⒈反訴原告之訴駁回。⒉願供擔保准宣告免為假執行
    。　　　
三、本件反訴兩造間不爭執事項：
  ㈠反訴原告於108年3月20日20時35分許，騎乘牌照號碼MNM-950
    3號普通重型機車，沿臺中市西屯區福雅路，由福雅路321 
    巷往西林巷方向行駛，行經臺中市○○區○○路000號前時，本
    應注意車前狀況，並隨時採取必要之安全措施，且依當時天
    候為晴、夜間有照明、視距良好、路面乾燥、無缺陷、無障
    礙物之柏油路面，並無不能注意之情形，竟疏未注意及此而
    貿然前行，適反訴被告徒步沿上開路段行走，行經臺中市○○
    區○○路000○0號前，欲由西南往東北方向穿越該道路時，本
    應注意行人欲穿越道路時，應經由行人穿越道通過道路，且
    應隨時注意左右有無來車，不得任意穿越道路，反訴被告因
    疏未注意及此，即貿然穿越道路，反訴原告所騎乘之上開機
    車遂與反訴被告發生碰撞，反訴被告因而受有頭部外傷併蜘
    蛛網膜下出血、右側第四肋骨骨折、右側脛骨骨折、前額撕
    裂傷10公分、右小腿挫傷血腫、前額、臉部、人中、下巴多
    處擦傷、疤痕皮膚纖維化等傷害。
  ㈡反訴原告因系爭事故目前已支出醫療必要費用1827元（見本
    院卷一第111頁）。
  ㈢反訴被告在肇事前有飲酒，肇事後經警方抽氣檢測有酒精反
    應。
  ㈣反訴被告已依強制汽車責任保險法領取6萬5114元之強制險理
    賠。
  ㈤本件依中國醫藥大學附設醫院於111年2月7日回覆之鑑定意見
    書，反訴被告永久失能百分比為9％。
  ㈥本件經臺中市車輛行車事故鑑定覆議委員會於111年1月7日之
    鑑定覆議意見，認反訴被告，於一百公尺範圍內設有行人穿
    越道、且劃有分向限制線路段，不當穿越道路，為肇事主因
    ；反訴原告駕駛普通重型機車，於劃有分向限制線路段，未
    注意車前狀況，適採安全措施，為肇事次因。
四、本件反訴兩造間爭執之所在厥為：　　
  ㈠反訴原告請求反訴被告給付機車維修費1萬2150元，有無理由
    ？
  ㈡反訴原告請求反訴被告給付增加生活上支出之必要費用1萬12
    00元，有無理由？
  ㈢反訴原告請求反訴被告給付非財產上損害賠償40萬元，有無
    理由？
五、本院得心證之理由：
　㈠本件反訴被告就系爭車禍之發生為肇事主因，已如前述。按
    因故意或過失，不法侵害他人之權利者，負損害賠償責任；
    不法侵害他人身體、健康者，對於被害人因此喪失或減少勞
    動能力，或增加生活上之需要時，應負損害賠償責任；不法
    侵害他人之身體、健康、名譽、自由、信用、隱私、貞操，
    或不法侵害其他人格法益而情節重大者，被害人雖非財產上
    之損害，亦得請求賠償相當之金額。民法第184條第1項前段
    、第193條第1項、第195條第1項前段分別定有明文。依上開
    規定，反訴被告自應就反訴原告所受損害負賠償責任。茲就
    反訴原告請求之金額，是否應予准許，分述如下：
　　⒈醫療費用1827元，業據反訴原告提出重仁骨科診所門診收
      據、澄清綜合醫院中港分院收費證明（見本院卷一第111-
      115頁），復為反訴被告所不爭執（見本院卷二第81頁）
      ，是反訴原告此部分之請求，核屬必要且洵屬有據，應予
      准許。
　　⒉機車維修費：按民法第196條所謂因毀損減損之價額，得以
      修復費用為估定之標準，但以必要者為限，例如修理材料
      以新品換舊品應予折舊，最高法院79年度第9次民庭會議
      決議闡釋甚明。查系爭機車為反訴原告所有（見偵字卷第
      61頁），反訴原告因本件交通事故支出系爭機車維修費1
      萬2150元（見本院卷一第117頁）。又系爭機車之維修既
      係以新零件更換被損之舊零件，則反訴原告以修理費作為
      損害賠償之依據，自應將零件折舊部分予以扣除，依行政
      院所頒之「固定資產耐用年數表」及「固定資產折舊率」
      之規定，【機械腳踏車】之耐用年數為3年，依定率遞減
      法每年折舊1000分之536。另依營利事業所得稅查核準則
      第95條第6項規定「固定資產提列折舊採用定率遞減法者
      ，以1年為計算單位，其使用期間未滿1年者，按實際使用
      之月數相當於全年之比例計算之，不滿1月者，以1月計」
      。參以系爭機車為106年1月出廠（偵字卷第61頁），迄本
      件交通事故發生之108年3月20日止，已使用2年2月，則估
      價單上扣除折舊後預估修復費用為2382元【計算式：1215
      0元×（1－第1年折舊率0.536）×（1－第2年折舊率0.536）×
      （1－第3年1至2月折舊率0.536×2/12 ）＝2382元，元以下
      四捨五入】，是反訴原告得請求系爭機車之修理費用應為
      2382元，逾此部分之請求，則屬無據。
　　⒊給付增加生活上支出之必要費用：反訴原告主張因受傷無
      法騎車，需請母親接送至醫院換藥及照顧，所產生的交通
      費用及照顧費用每日約800元，共需人工敷料換藥兩週合
      計1萬1200元，此為反訴被告所否認，而反訴原告迄未舉
      證證明，其所受傷勢僅為「四肢多處擦傷」乙情，何以需
      專人照顧擦藥，是尚難認反訴原告此部分之損害金額係屬
      增加生活上支出之必要費用，應予駁回。
　　⒋精神慰撫金：本院斟酌上開各情及反訴原告經此侵權行為
      所受之精神上痛苦、對於生活秩序之影響程度，暨反訴被
      告行為之手段、態樣等一切情狀，認反訴原告得請求之精
      神慰撫金以1萬元為適當，逾該金額部分，即屬過高。
　　⒌綜上所述，反訴原告因本件事故得向反訴被告請求之損害
      賠償，共計應為1萬4209元【即醫療費用1827元＋機車維修
      費2382元＋精神慰撫金1萬元＝1萬4209元】。
　㈡復查，反訴原告、反訴被告就系爭車禍各應負百分之30、百
    分之70之過失責任，業據前開認定，則依前開比例減輕反訴
    被告之賠償金額後，反訴被告應給付反訴原告之金額為9946
    元（即14,209×0.7＝9946，元以下四捨五入）。
　㈢再按給付無確定期限者，債務人於債權人得請求給付時，經
    其催告而未為給付，自受催告時起，負遲延責任。其經債權
    人起訴而送達訴狀，或依督促程序送達支付命令，或為其他
    相類之行為者，與催告有同一之效力；又遲延之債務，以支
    付金錢為標的者，債權人得請求依法定利率計算之遲延利息
    。但約定利率較高者，仍從其約定利率；應付利息之債務，
    其利率未經約定，亦無法律可據者，週年利率為百分之5，
    民法第229條第2項、第233條第1項及第203條分別定有明文
    。本件反訴原告對反訴被告之侵權行為債權，核屬無確定期
    限之給付，既經反訴原告提起反訴，且反訴被告迄未給付，
    當應負遲延責任。是反訴原告請求自民事反訴狀繕本送達翌
    日即110年3月23日（見本院卷一第121頁）起至清償日止，
    按年息百分之五計算之利息，核無不合。
六、綜上所述，反訴原告依侵權行為之規定，請求反訴被告應給
    付反訴原告9946元，並自反訴起訴狀繕本送達翌日（即110
    年3月23日）起至清償日止，按年息百分之五計算之利息，
    為有理由，應予准許。逾此範圍之請求，則屬無據，不應准
    許。 
七、本判決反訴原告勝訴部分，乃所命反訴被告給付之金額未逾
    50萬元之判決，應依民事訴訟法第389條第1項第5款之規定
    ，職權宣告假執行。至反訴被告陳明願供擔保，請准宣告免
    為假執行，就反訴原告勝訴部份，經核於法並無不合，爰酌
    定相當擔保金額併准許之。　　　　
八、本件反訴部分事證已臻明確，兩造其餘攻擊防禦方法及舉證
    ，均已無礙本院上開審認，自毋庸逐一論駁，附此敘明。
參、據上論結，本件本訴原告之訴為一部有理由，一部無理由；
    本件反訴原告之訴為一部有理由，一部無理由，依民事訴訟
    法第79條、第389條第1項第5款、第392條第2項，判決如主
    文。
中　　華　　民　　國　　111 　年　　 9　　月　　23　　日
                  民事第六庭    法  官  夏一峯
上正本係照原本作成。
如對本判決上訴，須於判決正本送達後20日內向本院提出上訴狀
(須附繕本)。如委任律師提起上訴者，應一併繳納上訴審裁判費
。
中　　華　　民　　國　　111 　年　　 9　　月　　26　　日
                                書記官  陳建分